臺灣臺中地方法院刑事判決　　　　　　 96年度交易字第256號
公　訴　人　臺灣臺中地方法院檢察署檢察官
被　　　告　甲○○
　　　　　　　　　　（現於臺灣臺中戒治所戒治中）
上列被告因公共危險等案件，經檢察官提起公訴（九十六年度偵
字第二九九○號），被告於準備程序中就被訴事實為有罪之陳述
，經告知簡式審判程序之旨，並聽取公訴人、被告之意見後，由
本院合議庭裁定由受命法官獨任進行簡式審判程序，判決如下：
    主  文
甲○○服用酒類，不能安全駕駛動力交通工具而駕駛，處拘役肆
拾伍日，如易科罰金以新台幣壹仟元折算壹日；又因過失傷害人
，處有期徒刑肆月，如易科罰金以新台幣壹仟元折算壹日。
    事  實
一、甲○○於民國九十六年一月八日中午時分，在其臺中縣清水
    鎮鎮○○街１８號住處飲用高粱酒，至同日晚間９時３０分
    許，仍處於不能安全駕駛動力交通工具之狀態，竟貿然使用
    逾期之駕駛執照並駕駛已因逾檢遭註銷牌照之車牌號碼６Ｊ
    －４７２２號自小客車外出。嗣於同晚９時５０分許，甲○
    ○駕駛上開車輛於返家途中，沿五權東路由西往東行駛至五
    權東路與鎮新路之有號誌管制之交岔路口，由內側車道欲右
    轉鎮新路時，原應注意駕駛人駕駛車輛，應遵守道路交通號
    誌之指示及應注意當時車前狀況，並隨時採取必要之安全措
    施，而依當時天候晴，夜間雖無照明，但路面為柏油、乾燥
    、無缺陷、無障礙物，視距良好等外在情況，並無不能注意
    之情事，詎其因酒後駕車意志力薄弱，冒然闖紅燈及未注意
    車前狀況逕行右轉，適丙○○騎乘ＪＢＩ－４３７號機車沿
    五權東路由東往西，欲左轉鎮新路，並已完成機車兩段式左
    轉，由鎮新路依號誌之指示由北往南直行至上開路，遭甲○
    ○所駕駛車輛撞擊，使該機車於受撞後彈、滑數公尺倒地，
    導致丙○○因而受有左大拇指掌骨骨折、右下肢挫傷及左下
    肢挫傷之傷害。甲○○於肇事後，經交通事故處理員警童寶
    財到場處理，陳明自己係肇事者及陳述肇事經過，自首接受
    裁判。酒後駕車部分，該員警並於晚間９時５４分對甲○○
    施以酒精濃度呼氣測試，其數值為每公升零點五五毫克，因
    而查獲。
二、案經丙○○及其夫丁○○告訴由臺中縣警察局清水分局報告
    臺灣臺中地方法院檢察署檢察官偵查起訴。
    理  由
一、訊據被告甲○○對上揭酒後駕車及因過失撞及丙○○所騎乘
    之機車，致丙○○受傷之事實均坦認不諱，核與告訴人丙○
    ○於警詢及偵審中指訴情節相符，復有道路交通事故現場圖
    、調查報告表、現場照片、童綜合醫院一般診斷書、丙○○
    受傷照片及台中縣警察局道路交通事故當事人酒精濃度測定
    紀錄表等件附卷可稽。
二、按刑法於八十八年四月二十一日經總統公布增訂第一百八十
    五條之三，將服用酒類不能安全駕駛動力交通工具而駕駛者
    ，亦納入刑事處罰之範疇。條文中所稱「不能安全駕駛動力
    交通工具」係屬不確定之法律概念，除衡之行為人駕車時飲
    用酒類之程度及血液中酒精含量之多寡外，並應參以行為人
    當時之精神狀態、駕馭車輛之情形及對於交通號誌或指揮之
    遵守能力，以資相佐，斷非徒以飲酒數量作為取決是否成罪
    之唯一標準。否則，個人酒量殊異，偶因特殊情狀致未達平
    日精神狀態者亦所在多有，欲以劃一標準遽為能否安全駕車
    或酒醉之論斷，誠屬難能。是駕駛人於呼氣中酒精濃度達每
    公升零點五五毫克以上者，固得認為不能安全駕駛，然在此
    標準以下之行為，如輔以其他客觀事實得作為不能安全駕駛
    之判斷時，亦屬之，法務部八十八年五月十八日法八八檢字
    第００一六六九號函即同此旨。被告駕車前即已飲用酒類，
    於駕駛車輛肇事後，經警測定其吐氣中所含酒精成分已達每
    公升零點四五毫克，揆之前揭說明，其駕駛車輛之注意能力
    已因飲酒而較平日為低，且被告於警詢時已供稱其酒後駕車
    對其駕駛車輛有影響，並與他車發生碰撞，顯已不能安全駕
    駛動力交通工具，可以認定。按汽車駕駛人駕駛車輛，應遵
    守道路交通號誌之指示，又駕駛人飲用酒類後其吐氣所含酒
    精濃度超過每公升○‧二五毫克，不得駕車，又汽車行駛時
    ，駕駛人應注意車前狀況，並隨時採取必要之安全措施，道
    路交通安全規則第九十條、第一百十四條第二款、第九十四
    條第三項分別定有明文。經查本件被告甲○○於前開時地駕
    駛小客車，本應注意遵守上開規定，而依當時天候晴，夜間
    雖無照明，但路面為柏油、乾燥、無缺陷、無障礙物，視距
    良好，有道路交通事故調查報告表（一）附卷可考，亦無不
    能注意之情形，詎其能注意，竟疏未注意車前狀況，仍酒醉
    駕車闖紅燈而肇事，致告訴人丙○○受有如事實欄所載傷害
    ，足證被告確有過失，且其過失行為與告訴人丙○○受傷間
    具有相當因果關係，事證明確，被告過失傷害犯行，亦堪以
    認定。
三、核被告甲○○所為，係犯刑法第一百八十五條之三之服用酒
    類，不能安全駕駛動力交通工具而駕駛罪及同法第二百八十
    四條第一項前段之因過失傷害人罪。被告汽車駕駛人酒醉
    駕車，因而致人受傷，依法應負刑事責任者，所犯傷害部分
    應依道路交通管理處罰條例第八十六條第一項之規定加重其
    刑。又被告於肇事後，在未經有偵查權之機關或公務員發覺
    為犯嫌前，向到場處理本件車禍之台中縣警察局清水分局員
    警童寶財坦承其為肇事者及肇事經過，並願接受裁判，此有
    警員童寶財所填製之台中縣警察局道路交通事故肇事人自首
    情形紀錄表附卷可參，核與自首要件相符，所犯傷害部分，
    依刑法第六十二條前段規定減輕其刑，並先加後減。被告所
    犯上開二罪，犯意各別，犯罪構成要件不同，應予分論併罰
    。爰審酌被告酒後駕車對道路使用人所造成之危險，另所犯
    過失傷害罪其過失程度重大，被害人因本件車禍受傷之程度
    尚非重大，被告於審理有誠意與被害人和解，惟因另案在監
    而未能賠償告訴人之損害及偵審中坦承犯行，態度良好等一
    切情狀，爰就所犯上開二罪分別量處如主文所示之刑，並均
    諭知易科罰金之折算標準，以示懲儆。
四、據上論斷，應依刑事訴訟法第二百七十三條之一第一項、第
    二百九十九條第一項前段、道路交通管理處罰條例第八十六
    條第一項、刑法第一百八十五條之三、第二百八十四條第一
    項前段、第六十二條前段、第四十一條第一項前段、刑法施
    行法第一條之一，判決如主文。
本案經檢察官乙○○到庭執行職務。
中　　華　　民　　國　　96　　年　　6 　　月　　12　　日
                  交通法庭    法  官      許金樹
上正本證明與原本無異。
如不服本判決，應於送達後十日內向本院提出上訴狀（須附繕本
），上訴於台灣高等法院台中分院。
                                書記官    王崑煜
中　　華　　民　　國　　96　　年　　6 　　月　　12　　日
附錄論罪科刑法條
刑法第一百八十五條之三：
服用毒品、麻醉藥品、酒類或其他相類之物，不能安全駕駛動力
交通工具而駕駛者，處一年以下有期徒刑、拘役或三萬元以下罰
金。
刑法第二百八十四條第一項：
因過失傷害人者，處六月以下有期徒刑、拘役或五百元以下罰金
。致重傷者，處一年以下有期徒刑、拘役或五百元下罰金。
